【裁判字號】    95,訴,2802
【裁判日期】    951017
【裁判案由】    毒品危害防制條例
【裁判全文】
臺灣臺中地方法院刑事判決              95年度訴字第2802號
公  訴  人  臺灣臺中地方法院檢察署檢察官
被      告  乙○○
                    國民
上列被告因違反毒品危害防制條例案件，經檢察官提起公訴（九
十五年度毒偵字第三五八六號），本院合議庭裁定改以簡式審判
程序審理，判決如下：
    主    文
乙○○施用第一級毒品，累犯，處有期徒刑柒月。扣案之第一級
毒品海洛因壹小包（淨重零點零捌公克，空包裝重零點貳貳公克
）沒收銷燬之。
    犯罪事實
一、乙○○前於民國九十一年間，因竊盜案件，經臺灣高等法院
    臺中分院判處有期徒刑一年十月確定，入監執行後，於九十
    三年十二月二日縮短刑期假釋，至九十四年四月八日假釋期
    滿未經撤銷，以已執行論。又於九十一年間，因施用毒品案
    件，經本院以九十一年度毒聲字第三四二號裁定送觀察、勒
    戒後，認有繼續施用毒品之傾向，再經本院以九十一年度毒
    聲字第一七八○號裁定令入戒治處所施以強制戒治一年，至
    九十二年七月二日執行完畢，於翌日即同年月三日釋放，並
    由臺灣臺中地方法院檢察署檢察官以九十二年度戒毒偵字第
    二五六號為不起訴處分確定。詎乙○○猶不知戒絕，明知海
    洛因已列為毒品危害防制條例第二條第二項第一款所稱之第
    一級毒品，竟於強制戒治執行完畢釋放後五年內，復基於施
    用第一級毒品海洛因之犯意，於自姓名年籍不詳綽號「阿賢
    」之人處購得第一級毒品海洛因後，即於九十五年八月八日
    晚上七時許止，在臺中市○○路○段二○三號住處，將第一
    級毒品海洛因加水稀釋後，以注射針筒注射血管之方式，施
    用第一級毒品海洛因一次。嗣於翌日即同年月九日下午二時
    三十分許，在臺中市○○區○○路與河南路口，為警查獲，
    並扣得其所有之第一級毒品海洛因一小包（淨重零點零八公
    克，空包裝重零點二二公克）。
二、案經臺中市警察局第六分局報告臺灣臺中地方法院檢察署檢
    察官偵查起訴。
    理    由
一、訊據被告乙○○對於在上開時、地，非法施用第一級毒品海
    洛因一次之犯罪事實供承不諱，且被告於九十五年八月九日
    為警查獲時所採集之尿液，經送詮昕科技股份有限公司檢驗
    結果，確呈第一級毒品海洛因水解後之嗎啡陽性反應，有該
    公司出具之濫用藥物尿液檢驗報告一紙在卷可稽，並有扣案
    之白粉一小包（淨重零點零八公克，空包裝重零點二二公克
    ）可資為證。而上開白粉一小包，經送法務部調查局鑑定結
    果，確含有第一級毒品海洛因成分等情，亦有該局九十五年
    八月八日調科壹字第○九五二三○一一六三○號鑑定通知書
    一份在卷足憑，足見被告之自白與事實相符，而堪以採信。
    從而，本件事證明確，被告施用第一級毒品海洛因之犯行，
    堪以認定。
二、被告前於九十一年間，因施用毒品案件，經本院以九十一年
    度毒聲字第三四二號裁定送觀察、勒戒後，認有繼續施用毒
    品之傾向，再經本院以九十一年度毒聲字第一七八○號裁定
    令入戒治處所施以強制戒治一年，至九十二年七月二日執行
    完畢，於翌日即同年月三日釋放，並由臺灣臺中地方法院檢
    察署檢察官以九十二年度戒毒偵字第二五六號為不起訴處分
    確定等情，有臺灣臺中地方法院檢察署刑案資料查註紀錄表
    及臺灣高等法院被告前案紀錄表各一份附卷可參。被告於前
    案強制戒治執行完畢釋放後，五年內再犯本件施用第一級毒
    品罪，應予依法論科。
三、查海洛因係毒品危害防制條例第二條第二項第一款所規定之
    第一級毒品。被告於前案強制戒治執行完畢釋放後五年內再
    行施用第一級毒品海洛因之行為，核係犯同條例第十條第一
    項之施用第一級毒品罪。其持有毒品之行為，意在供己施用
    ，故持有之低度行為，應為施用之高度行為所吸收，不另論
    罪。又被告前於九十一年間，因竊盜案件，經臺灣高等法院
    臺中分院判處有期徒刑一年十月確定，入監執行後，於九十
    三年十二月二日縮短刑期假釋，至九十四年四月八日假釋期
    滿未經撤銷，以已執行論等情，有前揭刑案資料查註紀錄表
    及被告前案紀錄表可參，茲其於受有期徒刑執行完畢後，五
    年以內故意再犯本件有期徒刑以上之罪，為累犯，應依法加
    重其刑。爰審酌被告前因施用毒品犯行，甫經觀察、勒戒及
    強制戒治，竟猶不知戒絕，再施用毒品不輟，無視於毒品對
    於自身健康之戕害及國家對於杜絕毒品犯罪之禁令，惡性非
    輕，惟念其本院審理時坦認犯行，態度尚佳等一切情狀，量
    處如主文所示之刑。扣案之第一級毒品海洛因一小包（淨重
    零點零八公克，空包裝重零點二二公克），為毒品危害防制
    條例第二條第二項第一款所指之第一級毒品，屬違禁物，爰
    依同條例第十八條第一項前段規定，沒收銷燬之。
四、公訴意旨略以：被告基於施用第一級毒品海洛因之單一行為
    決意，自九十五年六月上旬某日起至九十五年八月八日晚上
    七時許前，以二天施用一次之頻率，反覆、延續施用第一級
    毒品海洛因多次，因認被告此部分行為，亦有違犯毒品危害
    防制條例第十條第一項施用第一級毒品罪嫌，且與前揭本院
    論罪科刑之犯行間，具有集合犯之實質上一罪關係等語。惟
    查：
  (一)按犯罪事實應依證據認定之，無證據不得認定犯罪事實；不
    能證明被告犯罪者，應諭知無罪之判決，刑事訴訟法第一百
    五十四條第二項、第三百零一條第一項分別定有明文。
  (二)公訴人認被告涉有上開施用第一級毒品犯行，無非係以：被
    告於警詢及偵查中之自白、被告施用毒品之犯行，本質上具
    有反覆、延續施行之特徵等情為其論據。訊據被告固供承有
    自九十五年六月上旬某日起至九十五年八月八日止，每二日
    施用第一級毒品海洛因一次等情，惟辯稱：伊施用第一級毒
    品海洛因並未上癮等語。查九十四年二月二日修正公布之刑
    法，業於九十五年七月一日施行，新刑法已將第五十六條連
    續犯之規定刪除，是原屬於複數行為之連續犯，即應以數罪
    之關係處理，而不能恣意的將原本數罪之結構，以接續犯或
    包括一罪等關係來涵蓋，否則將造成依修正前規定應加重其
    刑之犯罪，變成單一犯罪，亦不得加重其刑，此不僅使連續
    犯因不當圖利行為人而廢除之立法原意盡失，圖利行為人更
    勝以往。而施用毒品案件，雖有長時間反覆施用，然仍有偶
    一施用之情形，且有無成癮性，更因個人體質而異，尚不能
    一概認定施用毒品者均具有成癮性，而論以集合犯，且歷來
    實務均係以施用毒品之次數，以認定屬行為之單複數，在複
    數行為時再審酌其施用之時間等客觀情狀，以決定依連續犯
    或數罪處斷。於刑法刪除連續犯之規定後，施用毒品罪之本
    質並未變更，依前揭說明，自應回歸數罪併罰處理，方符合
    法理。是公訴意旨認被告自九十五年六月上旬某日起至同年
    八月八日止多次施用第一級毒品海洛因之行為，具有成癮性
    ，惟並未舉證證明之，被告復否認施用第一級毒品已上癮，
    自難以集合犯論以一罪，合先敘明。
  (二)次按，刑事訴訟法第一百五十六條第二項規定，被告雖經自
    白，仍應調查其他必要之證據，以察其是否與事實相符。立
    法目的乃欲以補強證據擔保自白之真實性；亦即以補強證據
    之存在，藉之限制自白在證據上之價值。而所謂補強證據，
    則指除該自白本身外，其他足資以證明自白之犯罪事實確具
    有相當程度真實性之證據而言。雖其所補強者，非以事實之
    全部為必要，但亦須因補強證據與自白之相互利用，而足使
    犯罪事實獲得確信者，始足當之，最高法院著有七十四年臺
    覆字第一○號判例可資參照。被告固於警詢、偵查及本院審
    理時自白有於上揭時間多次施用第一級毒品海洛因之犯行，
    然除前揭經本院論罪科刑之九十五年八月八日晚上七時施用
    毒品之犯行外，其餘犯行，遍觀全案卷證，並無其他補強證
    據足以證明被告之上開自白與事實相符。況按施用毒品尿液
    中排出最長時限，受施用劑量、施用方式、個人體質及其代
    謝情況等因素影響，因個案而異，一般可檢出最長時間海洛
    因服用後二至四天一節，有行政院衛生署管制藥品管理局九
    十二年十二月二日管檢字第○九二○○○九九九○號函可參
    ，而被告供承其有在九十五年八月八日晚上七時許施用第一
    級毒品海洛因，是上開詮昕科技股份有限公司之濫用藥物尿
    液檢驗報告，亦僅能作為被告該次施用毒品之適合證明，而
    無法證明被告尚有其餘施用毒品之犯行。是公訴意旨關於被
    告自九十五年六月上旬某日至同年八月八日七時許前，亦涉
    有施用第一級毒品之罪嫌既屬不能證明，惟公訴意旨認被告
    此部分行為與前揭論罪科刑之施用第一級毒品罪間有集合犯
    之實質上一罪關係，爰不另為無罪之諭知。
據上論斷，應依刑事訴訟法第二百七十三條之一第一項、第二百
九十九條第一項前段，毒品危害防制條例第十條第一項、第十八
條第一項前段，刑法第十一條、第四十七條第一項，判決如主文
。
本案經檢察官甲○○到庭執行職務。
中    華    民    國    95    年    10    月    17    日
                  刑事第三庭    法  官  郭 妙 俐
上正本證明與原本無異。
如不服本判決，應於判決送達後十日內向本院提出上訴狀，上訴
於臺灣高等法院臺中分院（須附繕本）。
                                書記官  陳 玉 芬
中    華    民    國    95    年    10    月    17    日
附錄本案論罪科刑法條全文
毒品危害防制條例第十條
施用第一級毒品者，處六月以上五年以下有期徒刑。
施用第二級毒品者，處三年以下有期徒刑。


司法院資訊處製作；財團法人民間司法改革基金會備份。
